【裁判字號】    90,上訴,1323
【裁判日期】    901129
【裁判案由】    偽證等
【裁判全文】
臺灣高等法院臺南分院刑事判決          九十年度上訴字第一三二三號      Ｃ
      上  訴  人
      即  被  告  丙  ○  ○
      上  訴  人
      即  被  告  乙  ○  ○
      上  訴  人
      即  被  告  丁  ○  ○
      右二人共同
      選任辯護人  蘇  新  竹  律師
右上訴人因偽證等案件，不服臺灣臺南地方法院九十年度訴字第一八五號中華民國九
十年八月九日第一審判決（起訴案號：臺灣臺南地方法院檢察署八十九年度偵字第九
六一一號、八十九年度偵字第一○四八二號），提起上訴，本院判決如左：
      主      文
上訴駁回。
      事      實
一、丙○○明知如附表所示二十一支行動電話（起訴書誤為二十支）係甲○○所經營
    位在臺南市○○路一號「快一通科技公司」於民國（下同）八十九年七月十七日
    凌晨所失竊之贓物，竟仍基於收受贓物之故意，於不詳時、地，自綽號「小宗」
    之不詳姓名、年籍之成年男子收受該批行動電話，復於八十九年七月底，丙○○
    將屬贓物之二十一支行動電話其中九支以每支新臺幣（下同）一千元之價格販售
    予知情的杜清月三支、蔡旗一支、蘇進江兩支、杜朝順兩支；（原審同案被告杜
    清月、蔡旗、蘇進江、杜朝順四人，均經原審以故買物罪判處拘役五十日、緩
    刑二年確定）另將其中一支摩托羅拉「Ｖ３６８８型」之手機以三千元之價格賣
    予知情之李福順（經原審以故買贓物罪判處拘役五十日確定），而由李福順買受
    供自用。杜清月並將其向丙○○所購得之行動電話分交由其不知情的女兒杜靜怡
    及其男友吳文琪使用（杜靜怡及吳文祺另經臺灣臺南地方法院檢察署為不起訴處
    分），另一支則交由其不知情之女兒杜靜茹申請門號而由杜清月夫妻共同使用。
    嗣於同年八月十六日下午六時三十分許，經警依據該批失竊手機之序號，向泛亞
    電信股份有限公司函查其中兩支電話之門號使用者分別為蔡旗及杜靜茹後，持臺
    灣臺南地方法院檢察署檢察官核發之搜索票前往杜清月位在臺南市○○區○○路
    三段四三九巷七十號住處搜得贓物手機一支，經杜清月供出該支行動電話來源，
    始循線查獲丙○○，再自丙○○處查獲李福順，並在李福順身上起獲該批行動電
    話中之一支後，陸續查獲其餘之行動電話。
二、丁○○及乙○○等二人於丙○○等人被訴竊盜案件中為證人，均明知自身並未曾
    於八十九年七月中旬親眼目睹過丙○○在臺南市○○路○段四六０號住處向李福
    順購買行動電話之情事，竟仍分別於八十九年九月四日在臺灣臺南地方法院檢察
    署檢察官偵查時，基於偽證之犯意，就案情有重要關係之事項，於供前具結，而
    均為虛偽之陳述，丁○○證稱：「在七月中旬我和乙○○在丙○○家樓下的隔壁
    小吃店內吃飯，吃中餐，吃到約二點左右，我們是一點半開始吃的，在二點左右
    ，看到李福順手上提了一些東西，用塑膠袋裝著，用手提著進入杜崑中家中，當
    時我不知道是什麼東西，是後來丙○○出來問我要不要手機，他說是朋友拿來的
    倒店貨」，「大約是一點多，我們吃飯吃了幾分鐘，李福順就進去他家，我沒注
    意他何時走出來，是他離開了，丙○○才到小吃店來問我要不要手機，我答說不
    要」，「（究竟認識李福順嗎？）不認識，我只見過他二次，一次是在買手機之
    前見過他和丙○○講話，一次就是買手機那次」云云，乙○○則證稱：「（知否
    李福順曾賣過手機給丙○○？）知道，在七月中旬的中午十二點近一點左右，我
    們在丙○○家隔壁的小吃店在吃飯，我和丁○○一起吃飯」云云，「（吃飯之後
    呢？）在一點多左右，我見到李福順，好像是騎機車來，我沒注意，他到時直接
    走入丙○○家，手上提著一包東西，用塑膠袋裝，我坐的位置正好可以看到丙○○家裡，我看到他倒出東西，是一些手機，我看李福順和丙○○講了一些話，大
    概一、二十分鐘，我並親眼看到丙○○拿錢給李福順，之後李福順就走了」，「
    他是到村莊內去問我的，我們吃完飯之後，就走了，沒有再看到丙○○了，丙○○問我有倒店貨的手機，要不要，我答說不要」云云，嗣經臺灣臺南地方法院檢
    察署檢察官再度當庭訊問丙○○後，發現三人之供詞出入甚大，始發現上情。
三、案經臺南市警察局第六分局報請臺灣臺南地方法院檢察署檢察官偵查起訴及臺灣
    臺南地方法院檢察署檢察官自動檢舉偵辦。
      理      由
甲、被告丙○○部分：
一、訊據上訴人即被告丙○○矢口否認有何收受贓物之犯行，辯稱如附表所示之二十
    一支手機係由被告李福順以每支一千元所出賣，不是小宗給我的云云。
二、惟查：
（一）原審法院依職權將被告送測謊，其中繫案手機係李福順賣給伊，經測試呈情緒
      波動之反應，研判有說謊乙節，而李福順就其未偷手機及所指手機係丙○○賣
      給伊，並無不實之反應，有法務部調查局（九十）陸（三）字第九○○三二六
      七○號鑑定通知書一紙在卷足稽（見原審卷第七十六頁）。
（二）被告復辯稱向李福順購買手機後，再同以每支一千元之價格轉賣云云（見原審
      法院九十年四月十七日訊問筆錄），則衡諸常情，被告以一千元買入，復以一
      千元賣出等情，本身全無利潤所得，顯然違反一般交易之經驗法則，益徵被告
      於原審法院及本院審理時所言顯係虛偽，殆無疑義。是當以同案被告李福順於
      警訊中所供稱：「丙○○說這批手機係向綽號「小宗」男子購買，渠不知「小
      宗」真實姓名、住處‧‧‧」等語（見臺南市警察局第六分局八十九年八月十
      七日偵訊筆錄），較值採信。且李福順係向丙○○購買一支手機，經原審以故
      買贓物罪，判處拘役五十日確定，亦有原審判決在卷可佐。
（三）故被告丙○○既明知為如附表所示之手機係來路不明之贓物而收受，復參以被
      告確係出賣手機予同案被告杜清月、蔡旗、蘇進江、杜朝順等人，業據同案被
      告杜清月、蔡旗、蘇進江、杜朝順於原審法院審理時供述無訛（見原審法院九
      十年四月十七日訊問筆錄）。且其等因故買贓物罪，經原審均判處拘役五十日
      併均緩刑二年確定，亦有原審判決在卷可憑。參諸如附表所示二十一支手機確
      係「快一通科技有限公司」所失竊之物，業據證人甲○○於警訊中證述屬實（
      見臺南市警察局第六分局偵查卷八十九年八月三日偵訊筆錄），此外，復有照
      片二幀及贓物案領結一覽表一紙在卷可稽，從而本件此部分事證已臻明確，被
      告丙○○所辯顯係飾卸之詞，不足採信，其犯行堪以認定。
三、核被告丙○○所為係犯刑法第三百四十九條第一項之收受贓物罪。原審以被告罪
    證明確，因依刑法第三百四十九條第一項、第四十一條第一項前段，罰金罰鍰提
    高標準條例第一條前段、第二條，並審酌被告犯罪之動機、目的、所生危害、犯
    罪後態度欠佳等一切情狀，量處被告以有期徒刑四月，並諭知如易科罰金，以三
    百元折算一日，經核認事用法，俱無不合，量刑亦稱允當，被告上訴意旨，仍執
    陳詞，否認犯罪，為無理由，應予駁回。
乙、被告乙○○及丁○○部分：
一、訊據上訴人即被告乙○○、丁○○均矢口否認有何偽證犯行，並一致辯稱：前揭
    時、地作證所言皆為真實，且被告去地檢署作證時距離丙○○向李福順買手機之
    時間將近二個月，而人之記憶因人而異，其供述難免稍有差異，檢察官所訊問二
    位被告均屬細節，被告二人年歲均大、記性差，並非有意偽證云云。
二、惟查：
（一）被告丁○○於偵查中證稱：「在七月中旬我和乙○○在丙○○家樓下的隔壁小
      吃店內吃飯，吃中餐，吃到約二點左右，我們是一點半開始吃的，在二點左右
      ，看到李福順手上提了一些東西，用塑膠袋裝著，用手提著進入丙○○家中，
      當時我不知道是什麼東西，是後來丙○○出來問我要不要手機，他說是朋友拿
      來的倒店貨」，「大約是一點多，我們吃飯吃了幾分鐘，李福順就進去他家，
      我沒注意他何時走出來，是他離開了，丙○○才到小吃店來問我要不要手機，
      我答說不要」，「（究竟認識李福順嗎？）不認識，我只見過他二次，一次是
      在買手機之前見過他和丙○○講話，一次就是買手機那次」云云（見臺灣臺南
      地方法院檢察署八十九年度偵字第九六一一號偵查卷第五十二頁反面至第五十
      三頁）。
（二）被告乙○○則證稱：「（知否李福順曾賣過手機給丙○○？）知道，在七月中
      旬的中午十二點近一點左右，我們在丙○○家隔壁的小吃店在吃飯，我和丁○○一起吃飯」云云（見臺灣臺南地方法院檢察署八十九年度偵字第九六一一號
      偵查卷第五十四頁），「（吃飯之後呢？）在一點多左右，我見到李福順，好
      像是騎機車來，我沒注意，他到時直接走入丙○○家，手上提著一包東西，用
      塑膠袋裝，我坐的位置正好可以看到丙○○家裡，我看到他倒出東西，是一些
      手機，我看李福順和丙○○講了一些話，大概一、二十分鐘，我並親眼看到丙○○拿錢給李福順，之後李福順就走了」，「他是到村莊內去問我的，我們吃
      完飯之後，就走了，沒有再看到丙○○了，丙○○問我有倒店貨的手機，要不
      要，我答說不要」云云（見同卷第五十四頁至第五十四頁反面）；而被告乙○○於偵查中證稱親眼見被告李福順離開云云，於原審法院審理時復供稱：「我
      於李福順離開前先行離開」云云（見原審法院九十年二月十九日訊問筆錄），
      足證被告二人主觀上均有偽證之犯意至明，否則何以購買手機之時間、地點不
      惟不同，甚且就被告李福順是否先被告乙○○離開乙節，於審理中所言均顯與
      偵查中所證述之情節迥異？
（三）同案被告丙○○稱繫案手機係被告李福順賣給被告丙○○部分，經法務部調查
      局以控制問題法及混合問題法對被告丙○○測謊，鑑定結果被告丙○○有說謊
      ，有法務部調查局（９０）陸（三）字第九○○三二六七○號鑑定通知書附卷
      可稽，已見前述，益徵被告李福順並未賣行動電話予被告丙○○等情為真，亦
      足證被告乙○○、丁○○於偵查中明知所證述被告丙○○向被告李福順購買行
      動電話乙節為虛，被告乙○○於偵查中猶證稱：「（知否李福順曾賣過手機給
      丙○○？）知道，在七月中旬的中午十二點近一點的左右‧‧‧」，「我並親
      眼看到丙○○拿錢給李福順」云云（見臺灣臺南地方法院檢察署八十九年度偵
      字第九六一一號偵查卷第五十四頁至第五十四頁反面）；被告丁○○在偵查中
      猶證稱：「（究竟認識李福順嗎？）‧‧‧一次是在買手機之前‧‧‧一次就
      是買手機那次」云云（見同日筆錄），復此重要關係之事項業據被告二人於偵
      查中供前具結，有該筆錄之記載及結文可稽（見偵查卷第五十二頁背面至第五
      十八頁），又此部分事項足為另案被告杜有利裁判結果之可能，要屬於案情有
      重要關係之事項。從而被告二人所辯記憶因人而異，檢察官所訊均屬細節，伊
      等無意偽證云云，不足採信，從而被告等二人偽證，事證亦臻明確，被告等二
      人否認偽證之犯行，亦係卸責之詞，委無足採，渠等犯行堪予認定。
三、核被告丁○○及乙○○係證人，於檢察官偵查時，就案情有重要關係之被告李福
    順有賣手機予被告丙○○等事項供前具結，而為虛偽陳述，所為均係犯刑法第一
    百六十八條之偽證罪。原審以被告二人罪證明確，因依刑法第一百六十八條，並
    審酌被告二人犯罪之動機、目的、所生危害、犯罪後態度欠佳等一切情狀，對被
    告乙○○、丁○○各量處有期徒刑四月，經核認事用法，俱無不合，量刑亦稱妥
    適，被告二人上訴意旨，仍執陳詞，否認犯罪，均無理由，均應予駁回。
據上論斷，應依刑事訴訟法第三百六十八條，判決如主文。
本案經檢察官許仲瑩到庭執行職務。
中    華    民    國      九十      年      十一      月     二十九     日
                                  臺灣高等法院臺南分院刑事第六庭
                                      審判長法官  楊    明    章
                                            法官  顏    基    典
                                            法官  徐    宏    志
右正本證明與原本無異。
如不服本判決，應於判決送達後十日內向本院提出上訴狀，其未敘述理由者並應於提
出上訴狀後十日內向本院補提理由書（應附繕本)。
                                      法院書記官  李    梅    菊
中    華    民    國      九十      年      十二      月      三        日
附錄法條：
刑法第三百四十九條：收受贓物者，處三年以下有期徒刑、拘役或五百元以下罰金。
                    搬運、寄藏、故買贓物或為擔保者，處五年以下有期徒刑、拘
                    役或科或併科一千元以下罰金。
                    因贓物變得之財物，以贓物論。
刑法第一百六十八條：於執行審判職務之公署審判時或於檢查官偵查時，證人、鑑定
                    人、通譯於案情有重要關係之事項，供前或供後具結，而為虛
                    偽陳述者，處七年以下有期徒刑。


司法院資訊處製作；財團法人民間司法改革基金會備份。
